【裁判字號】    97,台上,4258
【裁判日期】    970904
【裁判案由】    偽造文書
【裁判全文】
最高法院刑事判決            九十七年度台上字第四二五八號
上  訴  人  甲○○
選任辯護人  康進益律師
            王國論律師
上列上訴人因偽造文書案件，不服台灣高等法院高雄分院中華民
國九十四年九月六日第二審判決（九十四年度上訴字第九二五號
，起訴案號：台灣屏東地方法院檢察署九十二年度偵字第一五四
號），提起上訴，本院判決如下：
    主  文
原判決關於偽造文書部分撤銷，發回台灣高等法院高雄分院。
    理  由
本件原判決認定上訴人甲○○有其事實欄所載偽造私文書之犯行
，乃維持第一審依行為時牽連犯規定，從一重論處上訴人偽造私
文書罪刑部分之判決，駁回檢察官及上訴人在第二審關於此部分
之上訴（另上訴人被訴逃漏稅捐無罪部分，未上訴已確定）；固
非無見。
惟查：(一)、有罪判決書所記載之犯罪事實，為論罪科刑適用法律
之基礎，凡與適用法令有關之重要事項，必須詳加認定，明確記
載，然後敘明憑以認定之證據及理由，始足為適用法令之依據。
若僅記載犯罪事實，而未敘明認定之依據及理由，則為理由不備
，按諸刑事訴訟法第三百七十九條第十四款規定，其判決當然為
違背法令。上訴人始終否認有偽造如原判決附表（以下簡稱附表
）所示武翔有限公司（下稱武翔公司）民國八十九年一月至同年
十二月之各月薪資表，辯稱該等薪資表係工頭蕭志明所提供，附
表所示謝招金等四十一人實際上有無經蕭志明僱用為武翔公司工
作，其不知情等語。原判決認定上訴人先於九十年一月間某日，
擅自委託不知情之刻印店人員偽刻附表所示謝招金等四十一人之
印章各一枚後，在武翔公司八十九年一月至同年十二月間薪資表
上，虛偽填載謝招金等四十一人於八十九年間各領取如附表所示
之金額，並持偽造之印章蓋在薪資表（每月一份，共計十二份）
「蓋章」欄上，偽造如附表所示之薪資表（私文書），而論處其
偽造私文書罪刑。然未敘明憑以認定上訴人偽刻上開印章進而偽
造薪資表所憑之證據及理由，已有理由欠備之違誤。(二)、證人蕭
志明於台灣屏東地方法院審理時證稱八十九或九十年其有在建築
工地作廢棄物清理工作之雜工，係透過朋友認識上訴人。切結書
係上訴人拿給伊簽（名）的，那時候只是想要幫忙，只有拿自己
的身分證影本給上訴人報稅，沒有跟上訴人拿過錢（見該院卷(一)
第二二四、二二七、二二八、二三二頁）；於原審證稱是一個香
腸族的朋友介紹認識上訴人，與上訴人不是很熟。上訴人叫伊拿
身分證給他報稅，切結書係伊簽的。伊拿自己和一個朋友的身分
證給上訴人報稅。被訊以：為何拿身分證給上訴人報稅？答稱：
大家都是跑砂石車，都是朋友；任何職？答稱：自助餐廚師（見
原審卷第一一二、一一三、一一四頁）等語。而切結書記載之內
容為：具結人蕭志明代表領取八十九年一月一日至八十九年十二
月三十一日之工資，工資領款憑證之印章金額均為切結人（工頭
）填寫確實無訛，今後有關法律訴訟問題，均由切結書人負完全
責任與武翔公司無關等語。蕭志明如未受武翔公司僱用當工頭，
何以簽該切結書？其簽切結書時能否謂不知切結書之內容？又蕭
志明與上訴人不是很熟，既非親非故，茍未獲得任何利益，何以
輕易簽切結書並提供身分證影本供上訴人之公司報稅？蕭志明既
提供自己之身分證影本供上訴人使用？上訴人何以未將之列入薪
資表？另蕭志明提供其朋友之身分證影本係何人？有無列入本件
之薪資表內？因與蕭志明之證言是否真實可信，上訴人所稱蕭志
明係工頭，薪資表及附表所列四十一人之身分證影本係蕭志明所
提供之辯解，是否真實可採，至有關係。原審未予究明釐清，論
述明白，遽為上訴人不利之認定，其調查職責尚有未盡，並嫌理
由欠備。上訴人上訴意旨指摘原判決不當，尚非全無理由，應認
原判決關於偽造文書部分有撤銷發回更審之原因。
據上論結，應依刑事訴訟法第三百九十七條、第四百零一條，判
決如主文。
中    華    民    國  九十七  年    九    月    四    日
                      最高法院刑事第九庭
                          審判長法官  洪  文  章
                                法官  王  居  財
                                法官  郭  毓  洲
                                法官  黃  梅  月
                                法官  邱  同  印
      本件正本證明與原本無異
                                      書  記  官
中    華    民    國  九十七  年    九    月    九    日
                                                     m


司法院資訊處製作；財團法人民間司法改革基金會備份。
